【裁判字號】    95,財管,56
【裁判日期】    950718
【裁判案由】    指定遺產管理人
【裁判全文】
臺灣高雄地方法院民事裁定              95年度財管字第56號
聲  請  人  財政部高雄市國稅局
法定代理人  甲○○
上聲請人聲請指定被繼承人乙○○之遺產管理人事件，本院裁定
如下：
    主      文
選任陳雅娟律師為被繼承人乙○○之遺產管理人。
程序費用新臺幣壹仟元由被繼承人乙○○之遺產負擔。
    理      由
一、聲請意旨略以：緣被繼承人乙○○（男，民國41年3 月25日
    出生，身分證統一編號：Ｚ000000000號，生前最後設籍於高
    雄市苓雅區○○○路126 號10樓之3 ）業於94年2 月2 日死
    亡，其於死亡時遺有坐落於屏東縣屏東市○○段150 地號土
    地1 筆，及車牌號碼：KW－1623、6D－7469號自小客車各1
    輛，並積欠聲請人即財政部高雄市國稅局稅款既滯納金共計
    新臺幣（下同）1,089,682 元，惟被繼承人乙○○業於94年
    2 月2 日死亡，致前開積欠之稅款既滯納金未為清償。而被
    繼承人死亡後，因其法定繼承人即范淑芳（妻）、蘇唯鳴、
    蘇惠卿（上二人為子輩繼承人）、蘇志松、蘇秀鈴（以上二
    人為兄弟姊妹）等人均已拋棄其繼承權（本院94年度繼字第
    399 號），致聲請人前開稅款債權無從對被繼承人所有之前
    開遺產執行。為此，爰依非訟事件法第154 條第1 項之規定
    ，聲請選任陳雅娟律師為被繼承人乙○○之遺產管理人，俾
    確保聲請人之權益。
二、按「先順序繼承人均拋棄其繼承權時，由次順序之繼承人繼
    承。其次順序繼承人有無不明或第四順序之繼承人均拋棄其
    繼承權者，準用關於無人承認繼承之規定」，「繼承開始時
    ，繼承人之有無不明者，由親屬會議於一個月內選定遺產管
    理人，並將繼承開始及選定遺產管理人之事由，向法院報明
    」，「無親屬會議或親屬會議未於前條所定期限內選定遺產
    管理人者，利害關係人或檢察官，得聲請法院選任遺產管理
    人，並由法院依前項規定為公示催告」，民法第1176條第6
    項、第1177條、第1178條第2 項分別定有明文。準此，繼承
    人均拋棄其繼承權者，得由有利害關係之被繼承人之債權人
    向法院聲請選任遺產管理人，核先敘明。
三、查聲請人主張之前揭事實，業據其提出被繼承人死亡資料影
    本、財產歸屬資料清單、繼承系統表及戶籍資料、繼承人拋
    棄繼承權准予備查通知函等影本各1 件為證。又被繼承人乙
    ○○確已於94年2 月2 日死亡，及其繼承人即范淑芳（妻）
    、蘇唯鳴、蘇惠卿（上二人為子輩繼承人）、蘇志松、蘇秀
    鈴（以上二人為兄弟姊妹）等人均已拋棄其繼承權之事實，
    業經本院依職權調閱本院94年度繼字第399 號民事聲請事件
    卷宗核閱無訛，堪信屬實。揆諸首揭法條規定與前開說明，
    聲請人既為有利害關係之被繼承人之債權人，其向本院聲請
    指定遺產管理人，自屬有據。
四、本院審酌被繼承人乙○○之繼承人范淑芳等人均已拋棄繼承
    ，在法律上已無義務就被繼承人之遺產再為管理；而參以遺
    產管理人之職務，依民法第1179條之規定，並非無技術性之
    事務理，仍須有一定學識、經驗之人始足任之。又拋棄繼承
    既屬民法賦予繼承人之權利，本件繼承人等均已拋棄繼承，
    其與被繼承人之遺產已無關聯，如再選任其為遺產管理人，
    命其管理被繼承人之遺產，顯失拋棄繼承之實益，亦與拋棄
    繼承之立法意旨有違。而陳雅娟律師係高雄律師公會登記之
    執業律師，本院認具律師身分之人，不但具有法律規定之相
    關專業知識，其行止亦受有律師法之規範，是由其擔任被繼
    承人乙○○之遺產管理人，應稱妥適，復據聲請人陳明陳雅
    娟律師表示願意擔任被繼承人乙○○之遺產管理人，有聲請
    人陳報狀1 份附卷足參，爰選任陳雅娟律師為被繼承人乙○
    ○之遺產管理人，處理關於被繼承人遺產之相關法律關係。
五、依非訟事件法第157 條、第24條第1 項，裁定如主文。
中    華    民    國    95    年     7    月    18    日
                  家事法庭法  官  柯盛益
上為正本，係照原本作成。
如對本裁定抗告，須於裁定送達後10日內向本院提出抗告狀。
中    華    民    國    95    年     7     月   18    日
                          書記官  洪生輝


司法院資訊處製作；財團法人民間司法改革基金會備份。
